【裁判字號】    91,易,4547
【裁判日期】    920124
【裁判案由】    詐欺
【裁判全文】
臺灣高雄地方法院刑事判決                        九十一年度易字第四五四七號
    公  訴  人  臺灣高雄地方法院檢察署檢察官
    被      告  甲○○  男  二.
右列被告因詐欺案件，經檢察官提起公訴（九十一年度偵字第二二一四三號），本院
判決如左：
    主  文
甲○○無罪。
    事  實
一、公訴意旨略以：甲○○明知自稱為「龍仔」之男子係以租用他人之銀行或郵局帳
    戶存摺，用以供不法之使用，竟基於幫助該男子詐欺之不確定故意，與自稱為「
    龍仔」之男子賴壬彬約定以每個存摺可領八千元，每次租期二個月之報酬，並於
    八十九年八月三十一日，至深坑鄉草地尾郵局開立局號0000000，帳號0
    000000號，戶名陳福成之帳戶後，即將該帳戶之存摺簿、提款卡連同印鑑
    一枚交給賴壬彬，並由賴壬彬轉交給潘寶隆後，再由潘寶隆交給「張文和」，而
    供東億公司作為騙取不特定之被害人匯款之用。嗣台中縣東勢鎮居民陳淑珠，因
    誤信東億公司郵寄之中獎廣告物，分別於同年九月十一日及九月十三日，先後匯
    款三十萬元、八萬元之「稅金」，至陳福成前揭台北縣深坑鄉草地尾郵局局號0
    000000，帳號0000000號存戶內；其中三十萬元，於當日及翌日即
    被提領一空，而九月十三日所匯入之八萬元，因郵局查覺有異，而予凍結。「張
    文和」不知上情，仍通知潘寶隆該郵局存摺內猶有八萬元因故未能領出，希潘寶
    隆找賴壬彬要求陳福成、周佳莉速前往該郵局辦理補發存摺手續，領出該八萬元
    ，得款後潘寶隆、賴壬彬可各分得一萬元；陳福成及周佳莉則可各分得二千元。
    周佳莉、陳福成、賴壬彬等人，遂於同年九月二十七日前往該郵局辦理補發存摺
    之手續，周佳莉另於同年九月二十八日上午前往郵局欲領款時，經郵局人員通知
    而為警查獲，再由警於當日上午十一時許，在台北縣蘆洲市○○○路緝獲陳福成
    ；再循線查獲欲前來收取八萬元之賴壬彬、潘寶隆；再於當日下午八時許，在台
    北市○○○路○段太平洋百貨公司前，緝獲當日下午七時許由潘寶隆與「張文和
    」連絡取款，而由「小鄭」告知欲前來收取八萬元之梁柏林。因認被告甲○○涉
    有刑法第三百三十九條第一項詐欺罪嫌。
二、本件公訴人認被告甲○○涉有刑法第三百三十九條第一項詐欺罪犯行，係以：「
    被告梁柏林辯稱：渠不知他人之詐欺犯行，渠無犯意云云；被告潘寶隆則辯稱；
    渠幫『張文和』收購存摺，惟並無收取任何利益，渠並不知「張文和」收集存摺
    之目的云云；被告陳福成、周佳莉則以其等將郵局之帳戶提供給賴壬彬是要其代
    辦信用卡、信用貸款云云。惟查：查金融存款帳戶，事關存戶個人財產權益之保
    障，其與存戶印鑑章結合，其專屬性、私密性更形提高；除非本人或與本人具密
    切之關係者，難認有何理由可自由流通使用該存褶、印章；一般人亦均有應妥為
    保管存褶、印鑑章，以防止存褶、印鑑章被他人冒用之認識，縱有特殊情況偶有
    將存褶、印鑑章交付他人之需，亦必深入瞭解其用途後再行提供以使用，恆係吾
    人日常生活經驗與事理；且存褶、印鑑章等有關個人財產、身分之物品，果淪落
    於不明人士手中，極易被利用為與財產有關之犯罪工具；而與他人於身分上不具
    密切關係之人，竟願以不相當之對價，徵求他人提供帳戶以為使用，此等行為客
    觀上已屬可疑；其顯係供為某非正當資金進出之用，而隱瞞其流程及行為人身份
    曝光之不法意圖亦可預見；若此之社會現實，恆係一般人本於日常生活經驗即可
    體察之者。本件被告潘寶隆、周佳莉、陳福成均係有社會生活經驗之成年人，被
    告潘寶隆幫助『張文和』收購存摺，而辯稱渠不知他人收集存摺之目的用途為何
    云云；而被告陳福成、周佳莉，接受他人所給付之代價，而提供帳戶供人匯款，
    嗣後復為他人提領不明來源之匯款，在在與吾人之日常生活經驗顯然有悖；另參
    以現今金融市場開放，競爭激烈之社會現實，於金融機構開設帳戶極其容易，果
    有使用金融帳戶之必要，大可自己向各該金融機構申請開立帳戶，何庸另行支出
    代價而使用他人所申請之帳戶？益證被告陳福成、周佳莉提供帳戶（含印鑑章）
    與代提領款項行為態樣，顯背於吾人之日常生活經驗，其等諉稱不知租用者係供
    為詐欺財物之用之所辯，要難採信。」等語為其所憑之論據。
三、按犯罪事實應依證據認定之，無證據不得推定其犯罪事實；又不能證明被告犯罪
    者，應諭知無罪之判決。刑事訴訟法第一百五十四條及第三百零一條第一項前段
    分別定有明文。
四、訊據被告甲○○堅決否認其事，辯稱：我沒有到深坑鄉草地尾郵局開立帳戶，我
    不認識賴壬彬，也不認識潘寶隆、陳福成、周佳莉、張文和、梁柏林，檢察官寫
    的犯罪事實我完全看不懂，我也沒有做檢察官起訴的犯罪事實等語。經查：
  (一)本院詳閱本案警卷及偵查卷中，並無任何關於賴壬彬、潘寶隆、陳福成、周佳莉
    、張文和、梁柏林、「小鄭」等人之證據資料，無法以之證明公訴人於起訴書上
    記載之犯罪事實。
  (二)本院為查明被告與潘寶隆、周佳莉等人有無共犯關係，依職權查明潘寶隆、周佳
    莉之全國前案紀錄表，發現潘寶隆、周佳莉確實在八十九年間因犯詐欺罪為臺灣
    臺北地方法院檢察署檢察官以八十九年度偵字第一九四０八號聲請簡易判決處刑
    ，並經臺灣臺北地方法院改依通常程序審理，並以九十一年度易字第一八五六號
    判決無罪，經檢察官提起上訴，復經臺灣高等法院以九十一年度上易字第一八四
    五號撤銷前開臺灣臺北地方法院判決，改判處潘寶隆、周佳莉有期徒刑六月確定
    ，有潘寶隆及周佳莉之臺灣高等法院被告全國前案紀錄表各一件附卷可證。
  (三)惟經本院再依職權查閱臺灣臺北地方法院檢察署檢察官八十九年度偵字第一九四
    ０八號簡易判決處刑聲請書及臺灣高等法院以九十一年度上易字第一八四五號刑
    事判決，發現全篇並無任何隻字片語提及本案被告甲○○參與梁柏林、潘寶隆、
    周佳莉、陳福成之詐欺罪犯罪行為，甚且再比對前開臺灣高等法院刑事判決與本
    案之起訴書所載內容，無論在犯罪事實及理由部分，均有極大比例完全雷同，有
    本院卷附之臺灣臺北地方法院檢察署檢察官八十九年度偵字第一九四０八號簡易
    判決處刑聲請書及臺灣高等法院九十一年度上易字第一八四五號刑事判決各一件
    可資參照，顯見本件係公訴人引用前開臺灣高等法院刑事判決之事實及理由後，
    未及刪改、校對即提起公訴（此由本案起訴書犯罪事實欄第二行及第三行竟有數
    格空白亦可推知），是被告甲○○未與梁柏林等人共犯起訴書所載之犯罪事實，
    已可認定。
  (四)綜上所述，公訴人尚無法提出任何積極證據證明被告甲○○有公訴人所指之犯罪
    事實，本件即屬不能證明被告犯罪，依前開法律規定意旨，本院自應諭知無罪之
    判決。
五、至本件偵查卷第一頁至第二頁所附高雄市政府警察局楠梓分局函文內容所提及之
    被告甲○○涉嫌詐欺罪犯行事實，因不在公訴人起訴事實範圍內，依刑事訴訟法
    第二百六十八條規定，本院自不得就該未經起訴之犯罪予以審判，宜由檢察官另
    行偵查，附此敘明。
據上論斷，依刑事訴訟法第三百零一條第一項，判決如主文。
本案經檢察官郭武義到庭執行職務。
中      華      民      國    九十二    年      一      月    二十四    日
                                  臺灣高雄地方法院刑事第四庭
                                      法  官  陳業鑫
右正本證明與原本無異。
如不服本判決，應於判決送達後十日內，向本院提出上訴狀。
                                      書記官  陳素徵
中      華      民      國    九十二    年      一      月    二十四    日


司法院資訊處製作；財團法人民間司法改革基金會備份。
